臺灣臺北地方法院民事判決
110年度勞訴字第17號
原      告  江炎俊  

訴訟代理人  黃俐律師（法扶律師）
被      告  台灣順豐速運股份有限公司


法定代理人  章學芬  
訴訟代理人  陳彥嘉律師
上列當事人間請求確認僱傭關係等事件，本院於民國110年10月2
7日言詞辯論終結，判決如下：
    主  文
一、原告之訴及假執行之聲請均駁回。
二、訴訟費用由原告負擔。　　
    事實及理由
一、原告主張：原告自民國103年1月2日起受僱於被告，擔任淡
    水分部晚班運作司機，月薪為新臺幣（下同）3萬7,000元（
    下稱系爭勞動契約）。於109年7月25日晚上8時許，原告在
    桃園機場中轉場接受被告之例行酒測，測得呼氣酒精濃度為
    0.071mg/L，經訴外人即現場組長陳凱平請原告稍作休息，
    同日晚上10時30分許再次進行酒測，測得呼氣酒精濃度為0m
    g/L，陳凱平即同意原告出車，其後均按時順利抵達各站，
    所有工作也順利完成。詎被告於109年7月27日以原告違反被
    告之車輛管理獎懲管理辦法【4.0】（下稱系爭獎懲管理辦
    法）第2.3.27條規定為由，終止系爭勞動契約，原告實際工
    作日則至同年月31日止。然原告於109年7月25日上班前並未
    飲酒，第1次測得呼氣酒精濃度雖為0.071mg/L，不排除酒測
    儀器有失準情形；又當日晚上10時30分許再次進行酒測時，
    測得呼氣酒精濃度即為0mg/L，果若原告真有喝酒，呼氣酒
    精濃度絕無可能僅有0.071mg/L，更無可能於短短1個多小時
    即揮發完畢；再者，被告既有同意原告出車，顯見其認定原
    告可順利執行職務，原告亦已完成，被告自不得事後再行主
    張原告違反公司規定而情節重大；此外，道路交通安全規則
    第114條第2款規定不得駕車之最低呼氣酒精濃度為0.15mg/L
    ，違反道路交通管理事件統一裁罰基準及處理細則第12條第
    1項第12款，對於呼氣酒精濃度未達0.18mg/L，若未嚴重危
    害交通安全、秩序，且情節輕微者，得以指導、勸告代替舉
    發，則原告縱然第1次測得呼氣酒精濃度為0.071mg/L，離前
    開標準值甚遠，且第2次測得呼氣酒精濃度為0mg/L，其後工
    作也均順利完成，難認原告有違反公司規定而情節重大之情
    形；況依系爭獎懲管理辦法第2.3.29條、第2.3.30條規定，
    被告至多僅能禁止原告執行勤務，並予以大過一支，方符合
    解僱最後手段性。由上可知，被告終止系爭勞動契約不合法
    。為此，爰依法提起本件訴訟，請求確認兩造間僱傭關係存
    在，被告應回復原告於淡水分部晚班運作司機之職位，並依
    系爭勞動契約之法律關係、民法第487條前段規定，請求被
    告自109年8月1日起至原告復職之日止，按月於次月5日給付
    原告3萬7,000元，併計付法定遲延利息，另依勞工退休金條
    例（下稱勞退條例）第6條第1項、第14條第1項規定，請求
    被告自109年8月1日起至原告復職之日止，按月提繳2,292元
    至勞動部勞工保險局設立之原告勞工退休金個人專戶等語。
    並聲明：㈠確認兩造間僱傭關係存在，被告應回復原告於淡
    水分部晚班運作司機之職位。㈡被告應自109年8月1日起至原
    告復職之日止，按月於次月5日給付原告3萬7,000元，及自
    各期應給付日之翌日起至清償日止，按年息5%計算之利息。
    ㈢被告應自109年8月1日起至原告復職之日止，按月提繳2,29
    2元至勞動部勞工保險局設立之原告勞工退休金個人專戶。㈣
    願供擔保，請准宣告假執行。
二、被告則以：原告酒駕執行任務，已違反系爭獎懲管理辦法第
    2.3.27條、被告之員工獎懲作業管理辦法【3.0】（下稱系
    爭作業管理辦法）第2.3.16.2(31)條規定，被告依勞動基準
    法（下稱勞基法）第12條第1項第4款規定，終止系爭勞動契
    約乃屬合法。原告主張酒測儀器失準部分，陳凱平為防止酒
    測產生誤差，於第1次測得呼氣酒精濃度為0.071mg/L後，當
    下即再次進行第2次酒測，仍測得同一數值，況在陳凱平追
    問下，原告始坦承確有飲酒，是其主張當屬不實。又原告主
    張其應屬情節輕微者，然被告為快遞貨件業者，採取酒駕零
    容忍以維護駕駛員、用路人生命、身體及健康安全，並維護
    被告形象，自無不當，且被告平日也有宣導，如有違反即予
    以解僱，請考量被告管理數百名駕駛員工，有以最高標準要
    求之必要性，避免駕駛員鋌而走險，造成被告營運及社會之
    風險及損失，是原告縱未釀禍，仍無法姑息等語置辯。並聲
    明：㈠原告之訴駁回。㈡如受不利判決，願供擔保，請免予假
    執行宣告。
三、兩造不爭執事項（見本院卷第240至241頁）：
  ㈠原告自103年1月2日起受僱於被告，擔任淡水分部晚班運作司
    機，月薪為3萬7,000元，每月提繳勞工退休金2,292元。
  ㈡系爭獎懲管理辦法、系爭作業管理辦法為被告之工作規則。
  ㈢原告於109年7月25日下午5時46分許打卡上班（被證9），自
    淡水出車至桃園中轉場；於同日晚上8時58分許，在桃園中
    轉場被告對原告實施酒測，測得呼氣酒精濃度為0.071mg/L
    （被證4至5），嗣於同日晚上10時29分許，又對原告實施酒
    測，測得呼氣酒精濃度為0mg/L（被證4至5）後，被告之組
    長陳凱平同意原告出車，原告遂自桃園機場出車至三重、五
    股，並返回淡水（原證5）。
  ㈣原告於109年7月27日收到被告之解僱通知，以原告違反被告
    酒駕規定為由，依勞基法第12條第1項第4款規定終止系爭勞
    動契約，原告在被告最後實際工作日為109年7月31日。
  ㈤兩造於109年8月24日經桃園市勞資和諧促進會勞資爭議調解
    而調解不成立（原證4）。
  ㈥被證8宣導紀錄、被證10桃園中轉場例會紀要（簽到表）上原
    告之簽名為原告所親簽。
四、得心證之理由：
  ㈠勞基法第12條第1項第4款規定，勞工有違反勞動契約或工作
    規則，情節重大者，雇主得不經預告終止契約。所謂「情節
    重大」，係屬不確定之法律概念，不得僅就雇主所訂工作規
    則之名目條列是否列為重大事項作為決定之標準，須勞工違
    反工作規則之具體事項，客觀上已難期待雇主採用解僱以外
    之懲處手段而繼續其僱傭關係，且雇主所為之懲戒性解僱與
    勞工之違規行為在程度上須屬相當，方符合上開勞基法規定
    之「情節重大」之要件。則勞工之違規行為態樣、初次或累
    次、故意或過失違規、對雇主及所營事業所生之危險或損失
    、勞雇間關係之緊密程度、勞工到職時間之久暫等，均為是
    否達到懲戒性解僱之衡量標準（最高法院95年度台上字第24
    65號判決意旨參照）。可知「情節重大」係指因該事由導致
    勞動關係進行受到干擾，而有賦予雇主立即終止勞動契約關
    係權利之必要，並且受僱人亦無法期待雇主於解僱後給付其
    資遣費。蓋若某事由之發生，並不導致勞動契約關係進行受
    到干擾、有所障礙，則雇主即無據以解僱之正當利益。而勞
    基法第12條之規定，具強制性質，其目的兼有保障勞工、限
    制雇主解僱之權限，是雇主不得因勞動契約之約定而擴張其
    解僱權限，亦不得藉由工作規則擴張其權限。準此，勞動契
    約或工作規則定有雇主在特定情形，得解僱勞工者，該約定
    或規定僅限於勞基法第12條規定之範圍內有效，其認定非屬
    雇主之裁量權，應依客觀情事判斷之。
　㈡本件原告有無違反工作規則之情事：
  ⒈經查，系爭獎懲管理辦法第2.3.27條規定：「酒駕執行任務
    者（酒測值超過0.00毫克者），經查獲即予以解僱。」系爭
    作業管理辦法第2.3.16.2(31)規定：「員工有下列情形之一
    者，視為違反勞動契約、工作規則情節重大者：酒後駕車、
    或依酒精測試器測試查獲酒精殘值高於0.00者。」均明定禁
    止酒駕之規定，而系爭獎懲管理辦法及系爭作業管理辦法為
    被告之工作規則，為兩造所不爭執（見不爭執事項㈡），且
    該等工作規則前經被告向包含原告在內之員工宣導等情，亦
    有宣導紀錄、桃園中轉場例會紀要、簽到表為憑（見本院卷
    第205頁、第231至232頁），堪信原告已知上開工作規則之
    內容，原告自應受其拘束，而有遵守該等工作規則之義務。
  ⒉又被告於109年7月25日晚上8時58分許，在桃園中轉場對原告
    實施酒測，測得呼氣酒精濃度為0.071mg/L，為兩造所不爭
    執（見不爭執事項㈢）。原告雖主張上開酒測結果不排除酒
    測儀器失準情形等語，然被告所使用之酒測儀器係於108年7
    月間向訴外人安邦儀器有限公司所購買，距離本次檢測時間
    僅約1年餘，而該儀器也用於警察臨檢、大門警衛、門哨人
    員快速進場篩檢等情，有電子郵件列印資料、報價單、統一
    發票、銷貨單、採購單、照片為據（見本院卷第187至193頁
    ），佐以被告於該次實施酒測前後，尚有對其他員工實施酒
    測，僅有原告測得之呼氣酒精濃度有逾0mg/L，亦有酒測紀
    錄照片為據（見本院卷第195至197頁），輔以證人陳凱平於
    本院言詞辯論時證稱：酒測儀器即酒測棒重新開機就是校正
    ，當天在酒測前有經過校正程序，且每測一個人就會按一次
    開關鍵等語（見本院卷第248頁），堪認被告所使用之酒測
    儀器尚屬新穎，且被告在實施酒測前均有踐行一定操作程序
    即重新開機校正，原告既未能舉證被告於操作或使用酒測儀
    器有何顯然不合理或實效性之情事，則原告此部份之主張，
    僅屬空言臆測酒測儀器失靈，當不足取。
　⒊原告又主張其並無飲酒，若真有喝酒，呼氣酒精濃度絕無可
    能僅有0.071mg/L，更無可能於短短1個多小時即揮發完畢，
    其當日有食用幾口葡萄奶酥麵包當做晚餐，應是不知奶酥麵
    包含有酒精成分而誤食等語，惟原告於酒測測得呼氣酒精濃
    度為0.071mg/L後之晚上9時10分許，傳送訊息予陳凱平，提
    及：「對不起，朋友失戀，可以原諒我一次嗎？」等語，有
    LINE對話紀錄翻拍照片為憑（見本院卷第199頁），果若原
    告於駕車前僅有食用葡萄麵包而無飲酒，大可極力否認於駕
    車前有飲酒乙事，而無庸傳送上開內容之訊息予被告之人員
    ；而酒精進入人體後經人體代謝之速度因人而異，且酒精濃
    度會隨著時間而下降，縱其測得呼氣酒精濃度於檢測時僅有
    0.071mg/L，於1小時後再次檢測，測得呼氣酒精濃度為0mg/
    L，至多僅能說明其飲用含酒精飲料之時間距離酒測時已有
    一段距離，且因其體質關係，於1小後已測不到酒精反應，
    尚不得以上開檢測數值，即認原告於駕車前無飲酒之情。至
    原告主張其係誤食含有酒精成分之麵包乙節，固據提出新聞
    資料為憑（見本院卷第377至380頁），然至本案言詞辯論終
    結前，原告均未提出其於當日有食用麵包、食用何款麵包之
    證據資料，則原告此部份之主張，均無足採。
  ⒋原告復主張本件酒測值縱然為0.071mg/L，然應適用系爭獎懲
    管理辦法第2.3.29條、第2.3.30條規定，而非同辦法第2.3.
    27條規定等語，然系爭獎懲管理辦法第2.3.29條規定：「如
    中轉場、分點部於駕駛員執行任務前…」，而第2.3.27條則
    規定：「酒駕執行任務者…」（見本院卷第109頁），顯見該
    辦法係區別是否已執行任務而有不同規定之適用，即若在執
    行任務前即遭發現酒測值逾0mg/L，則應適用第2.3.29條、
    第2.3.30條規定；反之，若於執行任務時或執行任務後遭發
    現酒測值逾0mg/L，即適用第2.3.27條規定。本件原告於109
    年7月25日下午5時46分許打卡上班，並自淡水出車至桃園中
    轉場，嗣於同日晚上8時58分許，在桃園中轉場被告對原告
    實施酒測，測得呼氣酒精濃度為0.071mg/L，為兩造所不爭
    執（見不爭執事項㈢），顯見原告已開始執行任務後，方遭
    查獲酒精值逾0mg/L，依上開說明，應適用第2.3.27條規定
    ，即原告係違反系爭獎懲管理辦法第2.3.27條規定，堪以認
    定。
　㈢原告有無違反工作規則情節重大之情形：
　  原告雖以其酒測值為0.071mg/L，未達道路交通安全規則第1
    14條第2款之程度，且其於酒測值為0mg/L後，被告有同意其
    出車，原告也均有完成任務，難認原告有情節重大之情形等
    語。惟酒後駕車行為，為法令所嚴禁，更係現今社會所大力
    宣導禁止之事項，為一般民眾所深知，而被告所營為貨件運
    送，其員工係駕駛貨運物流車運送貨件，本具有一定危險性
    ，被告提供車輛交予員工駕駛，除有其固有利益及營運風險
    須保護外，倘若未採取嚴格之安全規範，限制員工絕對禁酒
    ，則無異允許只要在交通安全法規相對安全值內仍可酒後駕
    車，將使員工心存僥倖，稍有不慎恐釀重大交通事故，造成
    事故受害人的嚴重損害，並且影響被告聲譽，其情節不可謂
    不重大；又原告於103年1月起即受僱於被告，至系爭勞動契
    約終止已任職6年餘，對於酒後駕駛大型物流車輛之風險難
    謂不知，其仍酒駕上路，嗣後更否認有酒駕之情事，堪認原
    告前揭所為，已嚴重損及兩造間之勞動信賴關係，導致勞動
    關係進行受到相當干擾，而達違反工作規則情節重大之程度
    ，故有賦予雇主立即終止勞動契約關係權利之必要。故被告
    依勞基法第12條第1項第4款規定終止系爭勞動契約，於法自
    屬有據。
  ㈣系爭勞動契約既經被告依勞基法第12條第1項第4款規定合法
    終止，則原告請求確認僱傭關係存在，回復原告於淡水分部
    晚班運作司機之職位，並依系爭勞動契約之法律關係、民法
    第487條前段規定，請求被告自109年8月1日起至原告復職之
    日止，按月於次月5日給付原告3萬7,000元，併計付法定遲
    延利息，另依勞退條例第6條第1項、第14條第1項規定，請
    求被告自109年8月1日起至原告復職之日止，按月提繳2,292
    元至勞動部勞工保險局設立之原告勞工退休金個人專戶，亦
    屬無據。
五、從而，原告請求確認僱傭關係存在，回復原告於淡水分部晚
    班運作司機之職位，並依系爭勞動契約之法律關係、民法第
    487條前段規定，請求被告自109年8月1日起至原告復職之日
    止，按月於次月5日給付原告3萬7,000元，併計付法定遲延
    利息，另依勞退條例第6條第1項、第14條第1項規定，請求
    被告自109年8月1日起至原告復職之日止，按月提繳2,292元
    至勞動部勞工保險局設立之原告勞工退休金個人專戶，均為
    無理由，應予駁回。又原告之訴既經駁回，其假執行之聲請
    即失所附麗，應併予駁回。
六、本件為判決之基礎已臻明確，兩造其餘之陳述及所提其他證
    據，經本院斟酌後，認為均於判決之結果無影響，亦與本案
    之爭點無涉，自無庸逐一論述。
七、訴訟費用負擔之依據：民事訴訟法第78條。   　　
中　　華　　民　　國　　110 　年　　11　　月　　19　　日
                    勞動法庭    法  官    莊仁杰
以上正本係照原本作成。
如對本判決上訴，須於判決送達後20日內向本院提出上訴狀。如
委任律師提起上訴者，應一併繳納上訴審裁判費。
中　　華　　民　　國　　110 　年　　11　　月　　22　　日
                                書記官    徐語姍